【裁判字號】    97,審交易,358
【裁判日期】    980227
【裁判案由】    過失致死
【裁判全文】
臺灣桃園地方法院刑事判決           97年度審交易字第358號
公  訴  人  臺灣桃園地方法院檢察署檢察官
被      告  丙○○
上列被告因過失致死案件，經檢察官提起公訴（97年度偵字第15
807 號），本院判決如下：
    主  文
丙○○因過失致人於死，處有期徒刑玖月。緩刑貳年。
    事  實
一、丙○○於民國97年3 月20日晚間7 時30分許，駕駛牌照號碼
    為7077-KQ 號之自用小客車，沿桃園縣大溪鎮○○路內側車
    道往龍潭方向行駛，途經石園路256 號前之時，本應注意車
    前狀況，隨時採取必要之安全措施，行車速度應依標誌之規
    定，且依當時天候晴朗，夜間有照明，視距良好，柏油路面
    乾燥、無缺陷、無障礙物，又無不能注意之情事，竟疏未注
    意及此，貿然以每小時60至70公里之速度超速行駛前開速限
    60公里之路段，適有欲穿越上開馬路之行人秦榮漳亦未注意
    在劃有分向限制線之路段，不得穿越道路，卻仍於飲酒後，
    辨識能力已明顯下降之情形下，自丙○○所駕車輛右方欲穿
    越該路段，丙○○發現時閃避不及，其車頭撞擊秦榮漳之左
    腿，秦榮漳受撞擊後彈起，頭部再遭上開車輛前擋風玻璃撞
    擊而倒地，趙玉菁隨即報警處理，嗣經警員到場處理，丙○
    ○即當場承認其為肇事人並接受裁判，秦榮漳則因而受有頭
    胸部外傷及四肢多處挫傷、顱底骨折併血胸等傷害，經送醫
    急救，仍於當日晚間7 時51分許，不治死亡。
二、案經秦榮漳之妻甲○○告訴暨臺灣桃園地方法院檢察署檢察
    官自動簽分偵查起訴。
    理  由
一、訊據被告丙○○固坦承確實有於上開時、地，駕駛前開車輛
    行經上址時，與穿越道路之被害人秦榮漳發生碰撞事故，並
    造成被害人死亡之情，惟矢口否認有何過失，辯稱：當時伊
    並未超速，係被害人突然衝出要橫越馬路，伊始無法立即做
    出煞避之動作，伊並無過失云云。惟查：
（一）被告有於前揭時、地駕車撞及被害人，致被害人因而死亡
      等情，除據被告供述明確外，復有道路交通事故現場圖、
      道路交通事故調查報告表(一)、(二)、現場照片、國軍桃園總
      醫院附設民眾服務處診斷證明書、入院照片、臺灣桃園地
      方法院檢察署勘驗筆錄、相驗屍體證明書、檢驗報告書、
      相驗照片、桃園縣政府警察局大溪分局現場勘察報告及照
      片、勘察紀錄表等件附卷可稽，堪認屬實。
（二）被告辯稱：當時伊並未超速，係被害人突然衝出要橫越馬
      路，伊始無法立即做出煞避之動作，伊並無過失云云。按
      行車速度，應依速限標誌或標線之規定，道路交通安全規
      則第93條第1 項定有明文，經查，事故發生地之桃園縣大
      溪鎮○○路256 號前路段旁之電線桿，因被告車輛之撞擊
      而傾斜、斷裂，此有現場照片附卷可按，亦為被告於審理
      中所自承（見乙○97年度相字第549 號卷第30至32頁、本
      院卷98年2 月13日審判筆錄），被告車輛之前保險桿、引
      擎蓋則嚴重凹損、前檔風玻璃亦嚴重龜裂（見乙○97年度
      相字第549 號卷第31至33頁、被告提出之修車單據），是
      車輛之撞擊力道當屬非輕，而被告車輛係先撞擊被害人後
      始衝撞路旁電線桿，水泥製之電線桿尚且傾斜、斷裂，肉
      身之被害人所受衝擊力尤甚於此，依常理而論，被告當時
      車速之快，當可想見。又事故路段之速限為每小時60公里
      ，此有道路交通事故現場圖、道路交通事故調查報告表(一)
      可資佐憑，亦為被告所知悉，且被告於審理中自承：這（
      指事故路段）是我常開的路段，我平常的車速是60到70（
      見本院卷98年2 月13日審判筆錄），堪認被告於行經事故
      路段時，車速已超過該路段之速限，是被告顯然有違反應
      依速限行駛之過失。又按汽車行駛時，駕駛人應注意車前
      狀況，並隨時採取必要之安全措施，道路交通安全規則第
      94條第3 項定有明文，經查，案發當時天候為晴、柏油路
      面乾燥、無缺陷、無障礙物、夜間有微弱照明，而被告於
      照明不足時更應注意小心駕駛，依被告之智識、能力，並
      無不能注意之情事，此據道路交通事故調查報告表(一)在卷
      足憑。被告竟疏未注意車前狀況，而未能適時採取必要之
      煞避措施，致與被害人發生碰撞，其顯然有未盡注意車前
      狀況義務之過失。準此，被告前開所辯，自無可採，其應
      負過失罪責甚明。
（三）被害人因本件事故，受有頭胸部外傷及四肢多處挫傷、顱
      底骨折併血胸等傷害，經送醫急救後仍不治死亡，亦有國
      軍桃園總醫院附設民眾服務處診斷證明書、臺灣桃園地方
      法院檢察署相驗屍體證明書、檢驗報告書在卷足按。堪認
      被害人之死亡與被告前開駕駛之過失行為有相當因果關係
      。綜上，本案被告所為之犯行事證明確，應依法論科。
（四）另按在劃有分向限制線之路段，行人不得穿越馬路，此為
      道路交通安全規則第134 條第3 款所明定。依卷附道路交
      通事故現場圖、道路交通事故調查報告表(一)，可知本件事
      故路段劃設有雙黃線，確係劃有分向限制線之道路，是依
      上開規定，行人不得加以穿越，惟被害人於飲酒後，辨識
      能力下降之情形下，竟仍欲穿越之，足見被害人對於本件
      車禍事故之發生，亦與有過失，然被害人之過失並不能解
      免被告之過失，而無礙於被告上開過失致死責任之認定，
      附此敘明。
二、核被告所為，係犯刑法第276 條第1 項之過失致人於死罪。
    被告於案發後，警員到場處理時，當場承認其為肇事人而願
    受裁判，此有桃園縣政府警察局道路交通事故肇事人自首情
    形紀錄表1 份附卷可參，係對未發覺之犯罪自首而接受裁判
    ，爰依刑法第62條前段之規定減輕其刑。爰審酌被告駕駛汽
    車，超速且未注意車前狀況，因而肇事之過失情節非輕，惟
    被害人亦違規穿越馬路而與有過失，被告犯後否認犯罪之態
    度，然已與被害人家屬即告訴人達成和解或賠償損害，此有
    桃園縣大溪鎮調解委員會調解筆錄1 份附卷可稽，暨被告素
    行尚佳等一切情狀，量處如主文所示之刑，以示懲儆。末查
    ，被告前未曾因故意犯罪受有期徒刑以上刑之宣告，有臺灣
    高等法院被告前案紀錄表1 紙在卷可考，其因駕車疏誤，致
    罹刑典，惟事後已與被害人家屬達成和解，經此刑之宣告，
    應知所警惕而無再犯之虞，本院因認所宣告之刑以暫不執行
    為適當，併予宣告如主文所示之緩刑，以勵自新。
據上論斷，應依刑事訴訟法第299 條第1 項前段，刑法第276 條
第1 項、第62條前段、第74條第1 項第1 款，刑法施行法第1 條
之1 第1 項、第2 項前段，判決如主文。
本案經檢察官丁俊成到庭執行職務。
中    華    民    國    98    年    2     月    27    日
                      刑事庭  法  官  林靜梅
以上正本證明與原本無異。
如不服本判決，應於判決送達後10日內向本院提出上訴狀（應附
繕本），其未敘述上訴理由者，應於上訴期間屆滿後20日內補提
理由書狀於本院，上訴於臺灣高等法院。
                              書記官  林韡婷
中    華    民    國    98    年    2     月    27    日
附錄論罪科刑依據之法條：
刑法第276 條第1 項
因過失致人於死者，處2 年以下有期徒刑、拘役或2 千元以下罰
金。


司法院資訊處製作；財團法人民間司法改革基金會備份。
